臺中高等行政法院判決　　　　　　　　　　　　　　　九十三年度訴字第一一六號
　　　　　　　　　　　　　　　.
　　原　　　告　世瀅工業股份有限公司
　　代　表　人　甲　○
　　訴訟代理人　程國東 會計師
　　被　　　告　財政部臺灣省中區國稅局
　　代　表　人　許虞哲
　　訴訟代理人　乙○○
右當事人間因營利事業所得稅事件，原告不服財政部中華民國九十三年一月三十日台
財訴字第○九二○○六八○六○號訴願決定，提起行政訴訟，本院判決如左︰
　　主  文
原告之訴駁回。
訴訟費用由原告負擔。
　　事  實
一、事實概要：緣原告民國八十九年度營利事業所得稅結算申報，列報營業收入淨額
    新台幣（下同）一六○、九三六、五六三元，營業成本一二三、五八五、二四三
    元，營業費用及損失總額三二、六一六、四四五元，非營業收入總額一、○六二
    、三二三元，非營業損失及費用總額一、七○一、九三六元，全年所得額四、○
    九五、二六二元，經被告機關初查，將營業費用項下之水電費一、二七八、七四
    五元及保險費二三二、六○○元合計一、五一一、三四五元轉列營業成本，因其
    營業成本無法勾稽查核，原告同意按同業利潤標準（行業標準代號：二八一○─
    一三）毛利率百分之二十四核算營業成本為一二二、三一一、七八八元，剔除二
    、七八四、八○○元。另非營業損失及費用總額項下列報利息支出一、七○○、
    三三一元，其中七三一、四六五元經查為已購置尚未辦妥過戶之土地，其預付款
    三○、九○○、○○○元設算之利息支出，依營利事業所得稅查核準則（下稱查
    核準則）第五十七條及第九十七條第九款規定應予資本化列為土地取得之成本，
    核定全年所得額七、六一一、五二七元。原告不服，申請復查，未獲變更，提起
    訴願，亦遭駁回，遂提起本件行政訴訟，嗣於訴訟中撤回利息支出部分之訴訟。
二、兩造聲明：
    (一)原告聲明求為判決：訴願決定、復查決定及原處分均撤銷。
　　(二)被告聲明求為判決：駁回原告之訴。
三、兩造之陳述：
    (一)原告主張之理由：
    1.營業成本部分：原告係從事鋼鐵製「扳手」之製造、銷售，材料僅為以重量為
      單位之鋼板，製程僅為切割、沖壓、修邊、防鏽、包裝等簡單工序，進、銷項
      發票之品名、數量、單價明確，因原告未能詳加說明，致被告機關誤以為營業
      成本無法勾稽查核，依所得稅法第八十三條規定核定，現原告已備妥進貨簿、
      銷貨簿、生產記錄簿，並依被告機關初查結論，將營業費用項下之水電費一、
      二七八、七四五元及保險費二三二、六○○元轉列營業成本，重新編製完成「
      製成品產銷明細表、原料進耗用明細表、成品單位成本表、成品直接原料明細
      表」，請鈞院恩給機會命被告機關依財政部七十九年十一月二十八日台財稅第
      七九○三六七三四○號函「營利事業經稽徵機關依現行所得稅法第八十三條第
      三項規定，核定所得額後，於行政救濟時始行補提帳證，應准予查帳核定。」
      之規定意旨，再行就原告已備妥之帳簿及憑證查帳另為核定。
    2.本案係因原告不解法令及略有疏忽所引起，原告多少有疏失，如被告機關於訴
      訟程序中願就原告主張斟酌另為處分，原告亦願依行政訴訟法第二百十九條規
      定與被告機關成立和解，中止本訴訟程序。綜上，請賜判如訴之聲明。
    (二)被告答辯之理由：
    1.按「稽徵機關進行調查或復查時，納稅義務人應提示有關各種證明所得額之帳
      簿、文據；其未提示者，稽徵機關得依查得之資料或同業利潤標準，核定其所
      得額。」、「本法第八十三條所稱之帳簿文據，其關係所得額之一部或關係課
      稅年度中某一期間之所得額，而納稅義務人未能提示者，稽徵機關得就該部分
      依查得資料或同業利潤標準核定其所得額。」分別為所得稅法第八十三條第一
      項及同法施行細則第八十一條第一項所明定。次按「進貨、銷貨、存貨帳簿及
      進貨、銷貨憑證，未載明貨物名稱、數量，其能補正並提供進、銷、存明細表
      ，經查核相符後，應予查帳認定。」為查核準則第五十七條所規定。
    2.原告係經營小五金製造業，八十九年度列報營業收入淨額一六○、九三六、五
      六三元，營業成本一二三、五八五、二四三元，營業費用及損失總額三二、六
      一六、四四五元，非營業收入總額一、○六二、三二三元，非營業損失及費用
      總額一、七○一、九三六元，全年所得額四、○九五、二六二元，經被告機關
      查核結果，將營業費用項下之水電費一、二七八、七四五元及保險費二三二、
      六○○元合計一、五一一、三四五元轉列營業成本，因其營業成本無法勾稽查
      核，原告同意按該業（行業標準代號：二八一○─一三）同業利潤標準毛利率
      百分之二十四核算一二二、三一一、七八八元，剔除二、七八四、八○○元。
      另非營業損失及費用總額項下列報利息支出一、七○○、三三一元，其中七三
      一、四六五元經查為已購置尚未辦妥過戶之土地，其預付款三○、九○○、○
      ○○元設算之利息支出，依上揭準則之規定應予資本化列為土地取得之成本，
      核定全年所得額七、六一一、五二七元。原告主張依查核準則第五十七條規定
      ，能補正並提供相關資料證明者，經查核相符後，應予認定云云。
    3.被告機關於九十二年四月二十五日及六月二十日以中區國稅法一字第○九二○
      ○二○三九八號及○九二○○三七一四六號函請原告補敘理由及檢附相關帳證
      供核，有掛號郵件收件回執可稽，惟原告僅提供台中縣太平市○○段二八、一
      二四地號及孝平段九九之一地號土地所有權狀影本及台灣中小企業銀行等利息
      收據影本供核。經查營業成本部分，原告既未補敘具體復查理由並提示帳證供
      核，原核定並無不合，應予維持。次查所提示之三筆土地及地上物迄未辦妥過
      戶手續，原告本年度列報之其他資產三○、九○○、○○○元，係購置該三筆
      土地之預付款，被告機關依前揭準則規定將利息支出七三一、四六五元轉列資
      本支出，並無不合，應予維持。原告仍表不服，提起訴願，亦經訴願機關持與
      被告機關相同之論見，予以駁回。
    4.訴訟意旨略謂：原告主張現已備妥進貨簿、銷貨簿、生產記錄簿並重新編製完
      成「製成品產銷明細表、原料進耗用明細表、成品單位成本表、成品直接原料
      明細表」請重新查帳另為核定。原告主張帳列「其他預付款」係該公司負責人
      甲○及股東陳卿同意將其所有臺中縣太平市○○段二八、一二四地號及孝平段
      九九之一地號等土地抵押貸款籌得之資金，該土地已實際交付使用應准列費用
      支出云云。
    5.原告於被告機關進行調查或復查時，經一再通知未能依法提示有關各種證明所
      得額之帳簿、文據供核並出具同意書，同意被告機關得依查得之資料或同業利
      潤標準，逕行核定其營業成本。另「其他資產」三○、九○○、○○○元係購
      置臺中縣太平市○○段二八、一二四地號及孝平段九九之一地號等土地之預付
      款，該公司負責人甲○及股東陳卿同意將其所有台中縣太平市○○段二八、一
      二四地號及孝平段九九之一地號等土地抵押貸款籌得之本年度「銀行借款」四
      一、二六○、○○○元，該借款歷年來均作為營運週轉之用，與「其他」資產
      無涉，有原告簽證會計師鄭維仁出具之補充查核說明附案可稽，又該三筆土地
      及地上建物迄未辦妥過戶手續，原告於復查及訴願時亦未主張、提供交付使用
      證明，被告機關依前揭準則規定將利息支出七三一、四六五元轉列資本支出並
      無不合。原告迄未提供新事證，復執前詞爭辯，縱訴訟中能補提進貨簿、銷貨
      簿、生產記錄簿及重新編製完成之製成品產銷明細表、原料進耗用明細表、成
      品單位成本表、成品直接原料明細表、及公司負責人與股東所有臺中縣太平市
      等土地交付使用證明，亦係臨訟補具，並無足採。
    6.基上論結，原處分及所為訴願決定並無違誤，請准如訴之聲明判決。
　　理  由
一、按「稽徵機關進行調查或復查時，納稅義務人應提示有關各種證明所得額之帳簿
    、文據；其未提示者，稽徵機關得依查得之資料或同業利潤標準，核定其所得額
    。」、「本法第八十三條所稱之帳簿文據，其關係所得額之一部或關係課稅年度
    中某一期間之所得額，而納稅義務人未能提示者，稽徵機關得就該部分依查得資
    料或同業利潤標準核定其所得額。」分別為所得稅法第八十三條第一項及同法施
    行細則第八十一條第一項所明定。次按「進貨、銷貨、存貨帳簿及進貨、銷貨憑
    證，未載明貨物名稱、數量，其能補正並提供進、銷、存明細表，經查核相符後
    ，應予查帳認定。」復為查核準則第五十七條所規定。
二、本件原告八十九年度營利事業所得稅結算申報，列報營業收入淨額一六○、九三
    六、五六三元，營業成本一二三、五八五、二四三元，營業費用及損失總額三二
    、六一六、四四五元，非營業收入總額一、○六二、三二三元，非營業損失及費
    用總額一、七○一、九三六元，全年所得額四、○九五、二六二元，經被告機關
    初查，將營業費用項下之水電費一、二七八、七四五元及保險費二三二、六○○
    元合計一、五一一、三四五元轉列營業成本，因其營業成本無法勾稽查核，原告
    同意按同業利潤標準（行業標準代號：二八一○─一三）毛利率百分之二十四核
    算營業成本為一二二、三一一、七八八元，剔除二、七八四、八○○元。另非營
    業損失及費用總額項下列報利息支出一、七○○、三三一元，其中七三一、四六
    五元經查為已購置尚未辦妥過戶之土地，其預付款三○、九○○、○○○元設算
    之利息支出，依查核準則第五十七條及第九十七條第九款規定應予資本化列為土
    地取得之成本，核定全年所得額七、六一一、五二七元。原告不服，循序提起本
    件行政訴訟。
三、經查，本件經被告分別於九十二年四月二十五日及六月二十日以中區國稅法一字
    第○九二○○二○三九八號及○九二○○三七一四六號函請原告補敘理由及檢附
    相關帳證供核，有上開二函及掛號郵件收件回執附卷可稽（見原處分卷第一七三
    至一七六頁），惟原告僅提供台中縣太平市○○段二八、一二四地號及孝平段九
    九之一地號土地所有權狀影本及台灣中小企業銀行等利息收據影本供核。就營業
    成本部分，原告並未補敘具體復查理由及提示帳證供核，並經原告立具同意書同
    意就營業成本由被告逕決在案（見原處分卷第二一○頁），被告乃依前揭法條規
    定按同業利潤標準（行業標準代號：二八一○─一三）毛利率百分之二十四核算
    營業成本為一二二三一一、七八八元，剔除二、七八四、八○○元，尚非無據。
    原告雖主張現已備妥進貨簿、銷貨簿、生產記錄簿並重新編製完成「製成品產銷
    明細表、原料進耗用明細表、成品單位成本表、成品直接原料明細表」請重新查
    帳核定云云。惟原告既未能於被告進行調查或復查時，提出上開憑證，嗣於行政
    訴訟中始行補具，已難採據。且依所得稅法第八十三條第一項規定，稽徵機關進
    行調查或復查時，納稅義務人應提示各種證明所得額之帳簿、文據，其未提示者
    ，稽徵機關得依查得之資料或同業利潤標準，核定其所得額。既明示納稅義務人
    應於稽徵機關進行調查或復查時提示各種證明所得額之帳簿、文據。其未提示者
    稽徵機關即得依查得之資料或同業利潤標準，核定其所得額，被告遲至行政訴訟
    程序中始提出各種證明所得額之帳簿、文據，已違背該法條之規定，自無查核準
    則第五十七條及財政部七十九年十一月二十八日台財稅第七九○三六七三四○號
    函釋之適用。另利息支出部分，原告已撤回此部分之訴訟，爰不再就此部分加以
    論述，併此敘明。
四、綜上所述，原告上開主張，均不足採。被告所為之原核定處分，核無違誤，復查
    決定及訴願決定遞予維持，亦無不合，原告仍執前詞訴請撤銷，為無理由，應予
    駁回。
五、據上論結，本件原告之訴為無理由，依行政訴訟法第一百九十五條第一項後段、
    第九十八條第三項前段，判決如主文。
中　　　華　　　民　　　國　　九十三　　年　　　七　　　月　　二十一　　日
                 臺 中 高 等 行 政 法 院   第 二 庭
                                審 判 長 法  官　胡　國　棟
                                         法  官　王　德　麟
                                         法  官　林　秋　華
右正本證明與原本無異。
如不服本判決，應於判決送達後二十日內向本院提出上訴書狀，其未表明上訴理由者
，應於提起上訴後二十日內向本院提出上訴理由書（須依對造人數附具繕本）；如於
本判決宣示或公告後送達前提起上訴者，應於判決送達後二十日內補提上訴理由書（
須附繕本）。未表明上訴理由者，逕以裁定駁回。
提起上訴應預繳送達用雙掛號郵票三九○元（三十四元及五元郵票各十份)。
中　　　華　　　民　　　國　　九十三　　年　　　七　　　月　　二十一　　日
                                         法院書記官　王　百　全
